【裁判字號】    98,交聲,1874
【裁判日期】    980729
【裁判案由】    違反道路交通管理處罰條例聲明異議
【裁判全文】
臺灣臺北地方法院交通事件裁定        98年度交聲字第1874號
原處分機關  交通部公路總局臺北區監理所
聲明異議人
即受處分人  甲○○
代  理  人  乙○○
上列異議人即受處分人因違反道路交通管理處罰條例案件，對於
臺北市交通事件裁決所民國98年4月6日所為之處分（原處分案號
：北監自裁字裁40-ZIA029933號）聲明異議，本院裁定如下：
    主  文
原處分撤銷。
甲○○不罰。
    理  由
一、按法院受理交通事件，準用刑事訴訟法之規定，道路交通管
    理處罰條例第89條前段定有明文。是最高法院76年臺上字第
    4986號判例意旨：「認定犯罪事實所憑之證據，雖不以直接
    證據為限，間接證據亦包括在內。然而無論直接證據或間接
    證據，其得為訴訟上之證明者，須於通常一般之人均不致有
    所懷疑，而得確信其為真實之程度者，始得據為有罪之認定
    。倘其證明尚未達到此一程度，而有合理之懷疑存在，而無
    從使事實審法院得有罪之確信時，即應由法院為諭知被告無
    罪之判決。」，所揭示刑事訴訟法上認定事實之原則，於審
    理行為人違反道路交通管理處罰條例案件時，亦有其適用。
    易言之，法院於裁定行為人違反道路交通管理處罰條例案件
    ，為事實之認定時，如就原處分機關所認定之行為人違規事
    實仍有合理之懷疑，而無法確信行為人確有該當於道路交通
    管理處罰條例各該處罰條文之構成要件事實時，此際即應依
    訴訟上之待證事實「倘有懷疑，則從被告之利益作解釋」之
    證據法則，作對受處分人有利之認定。
二、原處分意旨略以：本件異議人即受處分人甲○○所有之車牌
    號碼9F-5952 號自用小客車於民國97年8 月13日上午8 時7
    分許，在行經國道三號北上13.5公里處，因行車速度121 公
    里（速限90公里），超速31公里，經內政部警政署國道公路
    警察局第九警察隊員警以雷達測速器測得超速拍照採證後，
    逕行製單舉發，異議人於舉發通知單所載應到案日期後始向
    原處分機關提出申訴，原處分機關經函詢原舉發機關仍認異
    議人違規事實明確，遂於98年4 月6 日依道路交通管理處罰
    條例第33條第1 項第1 款及違反道路交通管理事件統一裁罰
    基準及處理細則第41、43、67條規定，裁處異議人罰鍰新臺
    幣3,500 元，並依道路交通管理處罰條例第63條第1 項第1
    款（漏載第1 款）規定記違規點數1 點。
三、本件聲明異議之意旨略以：1.查看該舉發地點並無測速照相
    設備，舉發單位是以何方式於何處進行拍照舉發？2.舉發單
    位未依道路交通管理處罰條例第7 條之2 第3 項規定，於舉
    發地點前方300 公尺前設置明顯標示，該舉發過程違法。舉
    發單位回覆「經查國道3 號高速公路，各交流道進入主線道
    及沿途均有設置明顯速限標誌…再者，於該取攝違規地點13
    公里500 尺至前方上游15公里300 公尺路段，均設有明顯速
    限標誌」，惟伊實際勘察幾處交流道進入主線處並非全如舉
    發單位所指有明顯速線標誌，又依舉發單位回覆：「前方上
    游15公里300 公尺路段設有明顯速限標誌及前有違規採證照
    相…」，該標誌位置與舉發地點相差1.8 公里以上。國道3
    號高速公路皆依路況而有不同之速限，故法律規定須於舉發
    地點300 公尺前設置明顯標示，係提醒駕駛人注意速限以免
    違法，舉發單位顯係玩弄數字遊戲並閃避違法舉發之事實。
    3.違規舉發時間係上午8 時7 分，而當日本案自用小客車係
    由伊兒子駕駛，伊兒子係於臺北縣汐止市○○街146 號工作
    ，而依兒子在本件舉發違規當日上班之打卡時間為上午8 時
    2 分，舉發地點為其每日上班必經之地，然舉發時間卻與伊
    兒子抵達公司時間有明顯出入，伊對警員所使用之該設備之
    合法性、準確性質疑，請提出該設備相關檢測、維修、保養
    資料，以利釐清疑惑。4.舉發單位僅回覆該設備業經檢定合
    格，並附檢驗合格證書，但未說明其檢測方式，亦無法證明
    所提出之合格證書與舉發當日所使用之設備係為同一，亦無
    解釋伊所提之時間差異原因為何？伊不認可該設備所測得之
    車速，該設備於合格證書所載之有效期限內是否另需進行保
    養或維護？以確保設備之數據正確，請舉發單位提出員警出
    勤及設備取用記錄，證明該合格證書與舉發當日所使用之設
    備係為同一，並將設備送往合格檢驗單位進行數據檢測，以
    釐清時間之差異等語。
四、經查，觀諸卷內所附之舉發照片，其上固有「08/13/2008、
    08：07：59、90Km/h、121Km 行速、103.7m、國道三號北向
    13.5公里」等字樣，證人即本件舉發之警員亦於本院98年6
    月22日調查時到庭證述，舉發照片是伊拍的，之前在13.8公
    里處有測速告示牌，現在移到14.3公里處，本件舉發違規地
    點是在新台五系統交流道出口的前方。（問：一般所見測速
    照相機是正對汽車前方測速，為何你的舉發照片是對著汽車
    的後方做測速攝影？）現場攔停的話是拍車頭，有測到超速
    ，員警才去攔。如果是逕行舉發，有兩種，一種是員警持移
    動式的測速器，一種是固定式的測速器，本件是伊持移動式
    的測速器，移動式的測速器可由車輛前方測速，也可以由車
    輛的後方測速，本件伊是由汽車後方測速。（問：這支雷射
    測速儀在96年12月23日檢定後到97年8 月13日當時，已經拍
    攝過幾張舉發照片了？）應該有超過上千張了，因為伊一個
    禮拜大概拍2 到3 天，1 次平均大約拍100 張左右。我們要
    出去執勤之前，都會先做光圈、焦距、準心的校正…到送驗
    之前都有持續在使用這台雷射測速儀，並沒有發生故障的情
    形…當天伊是站在天橋上，天橋的位置是在稍微往南前面一
    點，但伊鏡頭是對準13.5公里那塊區域，天橋是在高速公路
    上方的天橋等語。惟異議人以前揭理由異議，經本院依職權
    向泓碩企業股份有限公司函詢有關乙○○於該公司任職及出
    勤之情形，該公司於98年7 月8 日以泓字第980001號函覆稱
    「一、乙○○先生自97年7 月1 日起至97年10月24日止任職
    於本公司。二、本公司員工上下班之出勤形式分為磁條式刷
    卡與傳統卡鐘（紙卡）打卡二種。（乙○○生上班時以磁條
    式刷卡居多，下班時為紙卡打卡居多。）三、本公司規定之
    上下班時間為早上八點至下午五點。四、本公司之刷卡鐘與
    打卡鐘於97年8 月13日當天均無發生故障之狀況，乙○○先
    生當日之出勤狀況正常（上午8 : 02刷卡，下午5: 00 打卡
    ）。」，此有該函及泓碩企業股份有限公司出勤月報表（該
    表詳細記載乙○○每日上下班時時間）在卷可稽。衡以常情
    ，乙○○早已離開泓碩企業股份有限公司，而該公司所提出
    之出勤月報表係電腦報表，當無故意造假之情形，應屬可信
    。從而，前揭由乙○○所駕駛之自小客車自不可能於本件舉
    發時間行駛於舉發地點，舉發照片是否屬實即非無疑，而綜
    觀卷附資料，尚無其他積極之證據足以證明異議人之前揭自
    小客車於舉發時間確有本件超速違規，自不能逕以認定。
五、本件既有如上所述疑點，依罪疑為輕原則，自應為受處分人
    有利之認定，依法自應不罰。本件原處分機關未予詳查即遽
    予裁罰，尚有未洽。故本件異議為有理由，爰由本院將原處
    分撤銷，改為諭知受處分人不罰，以資適法。
據上論斷，應依道路交通案件處理辦法第20條前段，裁定如主文
中    華    民    國    98    年    7     月    29    日
                              交通法庭法  官  林春鈴
以上正本證明與原本無異
如不服本裁定應於送達後5日內向本院提出抗告狀
                                      書記官  黃鈴容
中    華    民    國    98    年    7     月    29    日


司法院資訊處製作；財團法人民間司法改革基金會備份。
